行　政　法　院　判　決　　　　　　　　　　　　　八十八年度判字第二○三四號
　　原　　　告　三林企業國際有限公司
　　　　　　　　　　　　　　　.
　　代　表　人　甲○○
　　訴訟代理人　乙○○
　　被　　　告　經濟部智慧財產局（原經濟部中央標準局）
右當事人間因商標註冊事件，原告不服行政院中華民國八十七年四月十三日台八七訴
字第一五八○二號再訴願決定，提起行政訴訟。本院判決如左︰
　　主  文
原告之訴駁回。
　　事  實
緣原告於民國八十五年六月十四日以「Polo Center Sunnix及Ｐ字設計圖」商標（以
下稱系爭商標，如附圖一），指定使用於商品及服務分類表第二十八類之飛盤、陀螺
、水槍、積木、扯鈴、毽子、扭扭車、魔術板、吹泡泡玩具、玩偶、充氣玩具、玩具
機械人、拼圖玩具、游泳用鼻夾、塑膠泳、池籃球、棒球、羽球、桌球、撞球、網球
、保齡球、球拍、高爾夫球桿、溜冰鞋、擴胸器、運動用護膝、護腕、護胸、護襠、
彈簧跳床、衝浪板、跑步健身機、球拍用線、浮標、釣竿、釣鉤、線輪、釣餌、釣魚
捲線器、釣具袋、象棋、圍棋、骰子、聖誕裝飾品商品向被告申請註冊。被告以該商
標圖樣上之Polo與美商波露羅蘭公司之註冊第六三一○一五號「POLO」商標（以下稱
據以核駁商標，如附圖二）外文近似，且指定使用於同一或類似商品，乃依商標法第
三十七條第一項第十二款之規定予以核駁，發給第0000000號商標核駁審定書
。原告不服，循序提起訴願、再訴願，遞遭駁回，遂提起本件行政訴訟。茲摘兩造
訴辯意旨如次：
原告起訴意旨略謂：一、按商標圖樣「相同或近似於他人同一或類似商品之註冊商標
」不得申請註冊，為商標法第三十七條第一項第十二款之規定，而判斷商標近似與否
，應隔離觀察有無引起混同誤認之虞以為斷。查系爭商標與據以核駁商標，彼此商標
圖樣分別顯然，一般消費者可輕易分辨，並無致混淆誤認之虞，應無首揭條款之適用
。二、依一般英文典所載「POLO」係馬球之意，亦為國外常見之人名，並非據以核駁
商標註冊人（美商波露羅蘭公司）所創用之商標，而國內外不同廠商以此習見之單字
「POLO」作為外文商標者極為常見，故外文「POLO」實非一人可專擅者。而以國內為
例，經被告核准註冊之「POLO」為字首之外文商標申請並獲准者，已高達二百零四件
之多，若加以「POLO」作為商標外文之非字首部分而獲准其數更難估計。是一般消費
者既已習見不同廠商於各類商品使用含有外文「POLO」之商標，自無獨就系爭商標與
據以核駁商標產生聯想之理。三、商標圖樣近似與否，應以是否引起一般消費者混同
誤認之虞以為斷。查系爭商標與本案據以核駁商標，彼此構圖繁簡差異顯然，覺感
受迥異，整體商標圖樣難謂近似。即僅就外文部分比較，二外文不論外觀、讀音、觀
念仍有明顯不同，一般消費者輕易分辨，並無混同誤認之虞。況原告於各類商品以「
POLO CENTER SUNNIX及Ｐ字設計圖」商標或「保龍桑尼士 POLO CENTER BY SUNNIX」
商標申請註冊，不僅與美商波露羅蘭公司「POLO」商標併存者即達六十三件，與各類
之其他商標含有外文「POLO」而並存者，其數更是不勝敘舉。以上被告均不認二者構
成近似，而於本案則率認二商標外文部分近似，違反商標審查應有之一貫性、公平性
，認事用法殊難謂無違誤。四、再舉被告前所核准之案件而論，他人以含有外文「PO
LO」之商標申請在先，其後美商波露羅蘭公司以「POLO」商標申請在後，被告均認為
互不構成近似，而予併准註冊在案，今原告以「POLO CENTER SUNNIX及Ｐ字設計圖」
商標提出申請，原處分機關卻又認為與美商波露羅蘭公司之「POLO」商標近似，如此
之雙重標準，如此厚待美國廠商，試想國人將情何以堪﹖被告及一再訴願決定機關一
再以「案情有別、另案問題、非本案審究之範圍」等詞予以搪塞，事實上本案與所舉
之案件已屬同一案情，何以不得比附援引﹖何以不能有相同之審查基準﹖五、再以經
濟部前八十年五月十七日發文之經訴六一一三二三號訴願決定書及前中央標準局中
台異字第八○○六八○號異議審定書，於其理由分別明示『惟「POLO」為習見之外文
國內外廠商以之作為商標圖樣申請於各類商品獲准註冊者所在多有，早於美商波露羅
蘭公司獲准註冊者亦不乏其例，非該美商公司所獨創．．．』。據此更可得證，原告
申請之系爭商標實無不得註冊之理由。六、原告以相同之「保龍桑尼氏」及「POLO C
ENTER BY SUNNIX 」商標向『大陸』及『香港』提出第三類化妝品與第二十五類服裝
商品之商標註冊亦均獲准審定。經查於日本鐘錶商品亦有「POLO CLUB 」商標與美商
波露羅蘭公司之商標並存。足證無論台灣、大陸、香港或日本之審查標準，歷來於各
類商品核准之商標，並無僅因外文商標含有「POLO」即認為構成近似。各地消費者及
廠商早已習知習見各類商品之各種含有外文「POLO」之商標而無混淆誤認之虞。七、
綜上所陳，系爭商標與據以核駁商標，固均有相同外文「POLO」。惟，「POLO」乃習
見之外文單字，並非據以核駁商標註冊人美商波露羅蘭公司所創用，且早為各國廠商
廣泛註冊使用之商標。依原告所舉諸多案例，於同類商品中含有外文「POLO」之商標
併准註冊者，極為常見，難謂一般消費者一見「POLO」商標，即與據以核駁商標或美
商波露羅蘭公司產生混同誤認。且原告就本案於被告審理程序及訴願、再訴願程序中
，亦列舉許多同類商標有關「POLO」外文獲准審定之資料，孰知被告及原決定機關未
能秉持相同審查基準而執意核駁本案，其審查標準前後不一，缺乏一貫性與公平性，
自難令人信服。爰請判決一再訴願決定及原處分等語。
被告答辯意旨略謂：按商標圖樣「相同或近似於他人同一商品或類似商品之註冊商標
，及其註冊商標期滿失效後未滿二年者」，不得申請註冊，為商標法第三十七條第一
項第十二款所明定。本件原告申請註冊之系爭商標圖樣上之外文「Polo Center Sunn
ix」與據以核駁商標圖樣上之外文「POLO」，均有相同之單字POLO，異時異地隔離觀
察易使一般消費者聯想其商品產製主體或來源為同一，二者復均指定使用於同一或類
似之商品，自有首揭法條之適用。至原告所舉案例，其案情各異，且屬另案，又原告
稱類似案例於大陸及香港、日本並存乙節，惟各國國情不同、法制互異，要難執為本
件亦應准予註冊之論據，併予陳明。是被告依法核駁其註冊之申請，並無不合，請判
決駁回原告之訴等語。
    理  由
按商標圖樣相同或近似於他人同一商品或類似商品之註冊商標者，不得申請註冊，為
商標法第三十七條第一項第十二款前段所規定；而判斷商標之近似與否，應就其主要
部分隔離觀察有無引起混同誤認之虞以為斷，迭經本院二十六年判字第四八號、四十
七年判字第五一號著有判例。又商標在外觀、觀念或讀音方面有一近似者，即為近似
之商標；商標圖樣上之外文，有一單字相同或主要部分相同或相似，有混同誤認之虞
者，為外觀近似，復為行政院台七十四經字第一八○六八號函准修正備查之商標近似
審查基準一及二之(八)所明示。本件原告於於八十五年六月十四日以系爭商標，指定使
用於商品及服務分類表第二十八類之飛盤、陀螺、水槍、積木、扯鈴、毽子、扭扭車
、魔術板、吹泡泡玩具、玩偶、充氣玩具、玩具機械人、拼圖玩具、游泳用鼻夾、塑
膠泳、池籃球、棒球、羽球、桌球、撞球、網球、保齡球、球拍、高爾夫球桿、溜冰
鞋、擴胸器、運動用護膝、護腕、護胸、護襠、彈簧跳床、衝浪板、跑步健身機、球
拍用線、浮標、釣竿、釣鉤、線輪、釣餌、釣魚捲線器、釣具袋、象棋、圍棋、骰子
、聖誕裝飾品商品申請註冊。被告以該商標圖樣上之Polo與據以核駁商標即美商波露
羅蘭公司之註冊第六三一○一五號「POLO」商標（外文近似，且指定使用於同一或類
似商品，乃依商標法第三十七條第一項第十二款之規定予以核駁，核與首開法令規定
，並無不合，一再訴願決定遞予維持，亦無違誤。原告雖主張，系爭商標圖樣與據以
核駁商標圖樣不論外觀、觀念及讀音均明顯不同，一般消費者易於分辨，並無混同誤
認之虞，又POLO為習見之外文單，並非據以核駁商標註冊人所創用，且國內外廠商已
廣泛註冊使用云云，然查系爭「Polo Center Sunnix及Ｐ字設計圖」商標圖樣與據以
核駁之註冊第六三一○一五號「POLO」商標圖樣均有相同之外文Polo，系爭商標圖樣
雖尚有Center Sunnix 等其他外文字，惟其以Polo為首字，予人印象極為深刻，異時
異地隔離觀察，難謂無使具有普通知識經驗之一般商品購買人，於購買時施以普通所
用之注意，有混同誤認之虞，應屬近似之商標，復指定用於同一或類似商品，系爭商
標自不得申請註冊。至於原告另稱其以「保龍桑尼氏」及「 POLO CENTER BY SUNNIX
」商標向『大陸』及『香港』提出第三類化妝品與第二十五類服裝商品之商標註冊亦
均獲准審定。且有多件註冊商標與美商波露羅蘭公司之「POLO」商標並存乙節，因各
國國情有別，法制不一各案互異，尚難執為本件應准註冊之論據，併予指駁。綜上所
述，原處分於法並無不合，一再訴願決定遞予維持，均無違誤，原告起訴意旨，核無
理由，應予駁回。
據上論結，本件原告之訴為無理由，爰依行政訴訟法第二十六條後段，判決如主文。
中    華    民    國     八十八      年      五      月     二十七      日
                    行 政 法 院 第 二 庭
                                審 判 長 評  事      陳  石  獅
                                         評  事      徐  樹  海
                                         評  事      彭  鳳  至
                                         評  事      黃  合  文
                                         評  事      林  茂  權
右  正  本  證  明  與  原  本  無  異
                                         法院書記官  蘇  金  全
中    華    民    國     八十八      年      五      月     二十八      日
附圖一  系爭商標圖樣               附圖二  據以核駁商標圖樣
~[g;h:\scn\88\00000000.1;;1500]
~[g;h:\scn\88\00000000.2;1500;1600]
